【裁判字號】    97,訴,3419
【裁判日期】    970930
【裁判案由】    毒品危害防制條例
【裁判全文】
臺灣臺中地方法院刑事判決              97年度訴字第3419號
公  訴  人  臺灣臺中地方法院檢察署檢察官
被      告  乙○○
                    （另案於臺灣桃園女子監獄執行中）
上列被告因違反毒品危害防制條例案件，經檢察官提起公訴（九
十七年度毒偵字第三五六四號），本院合議庭裁定進行簡式審判
程序，判決如下：
    主    文
乙○○施用第一級毒品，累犯，處有期徒刑玖月。
    犯罪事實
一、乙○○前因施用第一級毒品案件，經臺灣苗栗地方法院以九
    十三年度訴字第三０五號判決判處有期徒刑十月確定；又因
    施用第二級毒品案件，經臺灣苗栗地方法院以九十四年度苗
    簡字第三九號判決判處有期徒刑六月，如易科罰金以銀元三
    百元折算一日確定；上開二罪嗣經法院裁定應執行有期徒刑
    一年三月確定，於民國九十四年十二月十二日假釋出監，至
    九十五年三月十六日假釋期滿未經撤銷，以已執行完畢論。
    乙○○又因施用毒品案件，經觀察、勒戒後，認無繼續施用
    毒品之傾向，於九十一年十一月一日觀察、勒戒執行完畢釋
    放出所；惟其又於上開觀察、勒戒執行完畢釋放後五年內，
    自九十一年十二月下旬某日起至九十三年七月十六日止，連
    續施用第一級毒品海洛因多次，嗣經臺灣苗栗地方法院以前
    揭九十三年度訴字第三０五號判決判處徒刑確定。詎乙○○
    仍不知悔改，復基於施用第一級毒品之犯意，於九十七年五
    月二十七日晚間九時許，在臺中縣大甲鎮○○路附近某處，
    以將海洛因置於針筒內注射之方式，施用第一級毒品海洛因
    一次。嗣因乙○○另涉竊盜案件遭臺灣新竹地方法院檢察署
    發布通緝，而於九十七年五月二十八日上午十一時三十分許
    ，在臺中縣外埔鄉○○村○○路二八五巷二十五號前為警緝
    獲，乙○○乃於具有偵查犯罪職權之公務員發覺其上開施用
    第一級毒品犯行前，主動向員警坦承前揭施用海洛因之犯罪
    情節而自首犯罪，復於其後本案之偵查、審理程序到庭接受
    裁判，始為警查悉上情。
二、案經臺中縣警察局大甲分局報告臺灣臺中地方法院檢察署檢
    察官偵查起訴。
    理    由
一、被告乙○○於準備程序中，先就上開犯罪事實為有罪之陳述
    ，且所犯係死刑、無期徒刑、最輕本刑為三年以上有期徒刑
    以外之罪，經本院合議庭依刑事訴訟法第二百七十三條之一
    第一項之規定，裁定由法官一人獨任進行簡式審判程序，合
    先敘明。
二、上開犯罪事實，業據被告乙○○於警詢及偵審中坦承不諱，
    且被告於前揭時、地為警查獲後，經警採其尿液送驗結果，
    確呈嗎啡（施用海洛因者會在其體內代謝為嗎啡成分殘留，
    並經由尿液排出）陽性反應，有中山醫學大學附設醫院檢驗
    科藥物檢測中心檢驗報告、尿液代號與真實姓名對照表各一
    份在卷可參，足徵被告前揭自白應屬實情。而被告前因施用
    毒品案件，經觀察、勒戒後，認無繼續施用毒品之傾向，於
    九十一年十一月一日觀察、勒戒執行完畢釋放出所；惟其又
    於上開觀察、勒戒執行完畢釋放後五年內，自九十一年十二
    月下旬某日起至九十三年七月十六日止，連續施用第一級毒
    品海洛因多次，嗣經臺灣苗栗地方法院以九十三年度訴字第
    三０五號判決判處徒刑確定等情，有臺灣高等法院被告前案
    紀錄表、刑案資料查註紀錄表、刑事判決各一份附卷可按。
    本案事證已臻明確，被告犯行洵堪認定。
三、查被告乙○○前因施用毒品案件，經觀察、勒戒執行完畢並
    釋放後，曾於五年內再度施用第一級毒品海洛因並依法追訴
    處罰，縱其於本案之施用毒品犯罪時間距離先前觀察、勒戒
    執行完畢釋放已逾五年，仍不合於「五年後再犯」之規定，
    且因被告已於「五年內再犯」，顯見其再犯率甚高，即應依
    毒品危害防制條例第十條之規定處罰（最高法院九十五年第
    七次刑事庭會議決定參照）。核被告所為，係犯毒品危害防
    制條例第十條第一項之施用第一級毒品罪。被告為供自己施
    用之目的而持有上開毒品，其於施用前後持有海洛因之低度
    行為，應為施用之高度行為所吸收，不另論罪。查被告前因
    施用第一級毒品案件，經臺灣苗栗地方法院以九十三年度訴
    字第三０五號判決判處有期徒刑十月確定；又因施用第二級
    毒品案件，經臺灣苗栗地方法院以九十四年度苗簡字第三九
    號判決判處有期徒刑六月，如易科罰金以銀元三百元折算一
    日確定；上開二罪嗣經法院裁定應執行有期徒刑一年三月確
    定，於九十四年十二月十二日假釋出監，至九十五年三月十
    六日假釋期滿未經撤銷，以已執行完畢論，有臺灣高等法院
    被告前案紀錄表及刑案資料查註紀錄表在卷可按，其受有期
    徒刑之執行完畢，五年內故意再犯本件法定本刑有期徒刑以
    上之罪，為累犯，應依法加重其刑。又按刑法第六十二條所
    謂發覺，固非以有偵查犯罪權之機關或人員確知其人犯罪無
    誤為必要，而於對其發生嫌疑時，即得謂為已發覺；但此項
    對犯人之嫌疑，仍須有確切之根據得為合理之可疑者，始足
    當之，若單純主觀上之懷疑，要不得謂已發生嫌疑，最高法
    院七十二年台上字第六四一號判例要旨著有明文。又刑法第
    六十二條之所謂發覺，係指有偵查犯罪職權之公務員已知悉
    犯罪事實與犯罪之人而言，而所謂知悉，固不以確知其為犯
    罪之人為必要，但必其犯罪事實，確實存在，且為該管公務
    員所確知，始屬相當。如犯罪事實並不存在而懷疑其已發生
    ，或雖已發生，而為該管公務員所不知，僅係推測其已發生
    而與事實巧合，均與已發覺之情形有別，最高法院七十五年
    台上字第一六三四號判例要旨亦闡述至明。本件被告係於上
    開查獲時、地因另涉竊盜案件遭檢察機關發布通緝，經員警
    查明身分後發現而將其逮捕，被告並於接受員警詢問之際，
    主動供承自己前揭施用海洛因之犯罪事實，有卷附職務報告
    書及被告警詢筆錄足憑。則員警當時僅因被告具有竊盜案件
    通緝犯身分而上前盤查，並非有何確切根據而對被告產生施
    用毒品犯罪之合理可疑，更遑論業已確知被告上開犯罪事實
    ，至多只為單純主觀上懷疑或推測，而與刑法第六十二條所
    稱之發覺尚屬有別。是以被告於具有偵查犯罪職權之公務員
    發覺其上開施用第一級毒品犯行前，即主動坦承前揭施用海
    洛因之犯罪情節，復於其後本案之偵查、審理程序到庭接受
    裁判，就其所犯業已合於法定自首之要件，應依刑法第六十
    二條前段之規定減輕其刑，並先加而後減。
四、爰審酌被告曾因施用毒品犯行接受觀察、勒戒，猶未能從中
    記取教訓，深切體認毒品危害己身健康之鉅，反而再次趁隙
    施用海洛因，顯見被告自制能力尚有未足，而有接受相當期
    間監禁教化之必要，以促其及早矯正吸毒惡習；惟念及施用
    毒品固戕害個人健康至鉅，然就他人權益之侵害仍屬有限，
    及其犯罪目的、手段、犯罪後坦承全部犯行之態度、具有國
    中畢業學歷之智識程度等一切情狀，量處如主文所示之刑，
    以示懲儆。
據上論斷，應依刑事訴訟法第二百七十三條之一第一項、第二百
九十九條第一項前段，毒品危害防制條例第十條第一項，刑法第
十一條前段、第四十七條第一項、第六十二條前段，判決如主文
。
本案經檢察官甲○○到庭執行職務。
中    華    民    國    97    年    9     月    30    日
                  刑事第七庭  法  官  高文崇
上正本證明與原本無異。
如不服本判決，應於送達後十日內向本院提出上訴狀（須附繕
本），上訴於台灣高等法院台中分院。
                              書記官  林淑慧
中    華    民    國    97    年    9     月    30    日
附錄本案論罪科刑法條：
毒品危害防制條例第十條第一項：
施用第一級毒品者，處六月以上五年以下有期徒刑。


司法院資訊處製作；財團法人民間司法改革基金會備份。
